臺灣高等法院臺南分院刑事裁定　　　　　　九十一年度聲再字第一二號　　　Ｇ
　　　再審聲請人
　　　即受判決人　甲　○　○
右列聲請人因殺人未遂案件，對於本院九十一年度上訴字第四九號，中華民國九十一
年四月二日確定判決（臺灣雲林地方法院九十一年度訴字第一四○號，臺灣雲林地方
法院檢察署八十九年度偵字第二三五○號），聲請再審，本院裁定如左：
      主      文
再審之聲請駁回。
      理      由
一、聲請意旨略稱：
（一）證人廖進福於民國（下同）八十九年六月六日第一次警訊筆錄時證述稱：「該
      二人（指告訴人廖家慶、黃政枝）駕該車停放在店前，就跑進來，二人一前一
      後，動作很迅速，我就趕緊往外跑，並駕駛該二人所駕車號ＳＨ—９５７６號
      自小客車未熄火，我就駕該車到派出所報案。」「．．我沒有看到先進來有帶
      兇器，但第二個進來跟我閃身而過，我沒有看到他有無帶凶器。」（見前揭警
      訊筆錄第一頁反面第五至十二行），復於地院證稱：「．．．當時我在甲○○
      幫我紋身，就看到一個人跑進來，（後來得知是廖家慶）衝進來罵了一句三字
      經，我就離開店裏，走到外面，我到外面看到他們在打架，我沒有看到廖家慶
      拿刀子，後來，又有一個人（黃政枝）跑進來，．‧‧」，復稱：「我會緊張
      ，也會害怕，『我以為他們（指廖家慶及黃政枝）要殺人』，因為『我從店外
      看到店內有人流血，是何人拿刀子我不清楚』。．．之後的事情我就不清楚了
      」（見雲林地院卷第四二頁第八至十八行），證人復於原審證稱說：「當時我
      看見告訴人二人進來後發生爭執，當時我以為是告訴人二人進來殺被告的，所
      以未我報案如此說。」（見原審九十一年一月十六日調查筆錄第五頁第八、九
      行）云云。由前揭證人所述事實，可證證人所看到之事實為：(一)告訴人一前一
      後跑進來；(二)廖家慶未帶兇器，但不知黃政枝有無帶兇器；(三)告訴人二人有對
      被告為現時侵害之行為，是以證人有看見「打架」，且認為當時情況緊急，告
      訴人二人要殺被告；(四)未看見被告持刀砍傷廖家慶及黃政枝，而只從門外看見
      有人流血但不知是何人，是以才不知是被告持刀而以為是告訴人二人要殺被告
      ，趕緊駕告訴人未熄火之車輛至警局報案。益證證人於原審所為並經原審採為
      認定被告有罪之證述顯然是事後附合告訴人之指述所為之證言，而不足採。
（二）再據告訴人廖家慶警訊時供述稱：「．．．但我們有看見廖進福跑出去開我們
      所駕之ＳＨ—９５７６號自小客車離開，我舅舅黃政枝有叫廖進福不可以開走
      我們所駕駛自小客車，但廖進福乃強行開走。」（見前揭廖家慶警訊筆錄第一
      頁反面第五至八行）黃政枝於八十九年六月六日警訊時亦陳稱：「．．．我看
      到廖家慶被砍傷，我也馬上下車要勸架，此時廖進福趁亂奪門要開我的自小客
      車離開，我馬上制止他，廖進福仍強行開走。」（見前揭黃政枝警訊筆錄第一
      頁反面第八至十行），益徵證人廖進福開走廖家慶自小客車時，廖家慶尚未受
      傷，且曾制止廖進福開車報案之事實，是原審未審酌聲請人所臚列有利該被告
      之證人廖進福前揭證詞筆錄，及前揭廖家慶、黃政枝供述佐證被告是先遭現時
      不法侵害，廖進福開車報案，黃政枝尚未受傷復制止廖進福開車之等事實之供
      述筆錄。
（三）據雲林縣警察局西螺分局搜證所拍攝現場照片六幀，由第一幀照片可查，被告
      如欲傷害告訴人，告訴人只須退出即可避免被告之侵害。由第二、三幀可見現
      場凌亂，有木質靠背椅坐墊部分脫落之情形，足證被告辯稱其係趁其中一告訴
      人欲持椅子毆打被告時，始趁亂甩掉另一人，而脫離現場乙節屬實。
（四）查有罪之判決確定後，因足以影響於判決之重要證據漏未審酌者，得為受判決
      人之利益聲請再審，此刑事訴訟法第四百二十一條規定甚明。茲原確定判決對
      於上述各節，既漏未審酌，未予論列，且如為審酌，即應為被告確有受不法侵
      害之事實，而有正當防衛情形之認定，而應為被告無罪或輕於原確定判決等有
      利於被告之判決，自應認為有再審之理由。爰請准予裁定開始再審云云。
二、按有罪判決確定後，如係不得上訴第三審法院之案件，其經第二審確定有罪之判
    決如就足以影響於判決之重要證據漏未審酌者，得為受判決人之利益聲請再審，
    刑事訴訟法第四百二十一條固有明文。而刑事訴訟法第四百二十一條所稱重要證
    據漏未審酌者，乃指該證據足以影響原確定判決事實之認定，並已在第二審法院
    判決前提出，而被捨棄不予採用，並未敘明其捨棄之理由者而言。又提出之證據
    ，事實審法院依自由心證而捨棄不採者，亦非漏未審酌。再者，此等漏未斟酌之
    證據，必須足以動搖原確定判決認定事實基礎之重要證據。若不能據以影響原確
    定判決認定之事實者，應非本條所指之重要證據，縱有漏未審酌之情事存在，亦
    不得據為聲請再審之理由。而事實之認定，證據之取捨及證據證明力之判斷，乃
    事實審法院之職權，茍無違反經驗法則及論理法則，自難指為違法。
三、經查聲請人確於原確定判決所認定之時地以西瓜刀砍傷被害人廖家慶、黃政枝，
    不惟已據聲請人於原審供承在卷，且經本案承辦警員廖德城於偵查中證稱：「．
    ．．西瓜刀上有血跡，郭木全詢問他（指被告甲○○），他說是他砍殺廖家慶、
    黃政枝所留下來的，我也有在現場有聽到，是在派出所內問他，巡官也有聽到」
    等語無訛，是證人廖進福究竟有無看見聲請人持西瓜刀砍傷被害人，並不影響前
    開事實之認定。又聲請人持西瓜刀砍傷被害人時是否遭受現時不法之侵害而有符
    合正當防衛要件之情事，原確定判決係綜合聲請人當時所持之西瓜刀長達五十公
    分，甚為銳利，被害人係徒手前往，並比較兩造之陳述及所受傷勢內容，暨參酌
    證人廖進福歷審（含警訊及偵查）之證述內容，始認定聲請人所為與刑法第二十
    三條規定之正當防衛要件不合，並非單憑證人廖進福於原確定判決第二審調查時
    所為證述為其認定事實之唯一基礎，況縱如聲請人所稱依廖進福於警訊及第一審
    證述內容可得(一)告訴人一前一後跑進來；(二)廖家慶未帶兇器，但不知黃政枝有無
    帶兇器；(三)告訴人二人有與被告「打架」，且認為當時情況緊急，告訴人二人要
    殺被告；(四)未看見被告持刀砍傷廖家慶及黃政枝，而只從門外看見有人流血但不
    知是何人，是以才不知是被告持刀而以為是告訴人二人要殺被告，趕緊駕告訴人
    未熄火之車輛至警局報案等結論，因廖進福已先行離去，亦不能依其主觀判斷而
    證明聲請人砍傷被害人時確係正當防衛，自不足以動搖原確定判決所認定之事實
    。至於聲請人提出雲林縣警察局西螺分局搜證所拍攝現場照片六幀所為結論，均
    僅係聲請人臆測之詞，尚乏其他證據佐證，自亦不足以動搖原確定判決所認定之
    事實。
四、綜上所述，本件聲請人聲請再審所提出之前開論據，因與刑事訴訟法第四百二十
    一條所規定聲請再審之要件不合，其所為之再審聲請為無理由，應予駁回，爰依
    刑事訴訟法第四百三十四條第一項，裁定如主文。
中    華    民    國      九十一      年      八      月      二        日
                                  臺灣高等法院臺南分院刑事第三庭
                                      審判長法官  黃    崑    宗
                                            法官  林    勝    木
                                            法官  葉    居    正
右正本證明與原本無異。
不得抗告。
                                      法院書記官  陳    嘉    琍
中    華    民    國  九十一      年      八      月      十二      日
